臺灣士林地方法院交通事件裁定　　　　　　　　　九十三年度交聲字第一六二四號
　　原處分機關　交通部公路總局台北區監理所基隆監理站
　　異　議　人　甲○○○股份有限公司
　　即受處分人
　　代　表　人　席家宜
　　代　理　人　邱金雲
右列異議人即受處分人因違反道路交通管理處罰條例案件，對於交通部公路總局台北
區監理所基隆監理站於民國九十三年十月十五日所為之處分（原處分案號：基監字第
裁四二─Ｚ00000000號），聲明異議，本院裁定如左：
    主  文
原處分撤銷。
甲○○○股份有限公司汽車所有人，汽車裝載貨物超過核定之總重量，處罰鍰壹萬肆
仟元，並記汽車違規紀錄壹次。
    理  由
一、原處分意旨略以：異議人即受處分人甲○○○股份有限公司所有車號ＦＹ─五二
    ○號營業貨運曳引車，於民國九十三年七月二十八日上午八時二分許，在國道三
    號高速公路北向四十二公里（土城匝道）處，經警當場舉發「汽車裝載貨物超過
    核定之重量」之違規，爰依道路交通管理處罰條例第二十九條之二第三項之規定
    ，裁處罰鍰新臺幣（下同）一萬四千元。
二、聲明異議意旨略以：異議人公司所有車號ＦＹ─五二○號營業貨運曳引車於舉發
    當時過磅總重量雖為三八‧○六公噸，但該車核重為三五公噸，依據內政部警政
    署九十三年五月十九日警署交字第○九三○○八五三九八號函所載應有百分之十
    之容許值，因此該車載重還在百分之十即三八‧五公噸之容許值範圍內，應未違
    規，爰依法聲明異議云云。
三、按汽車裝載貨物超過核定之總重量、總聯結重量者，處汽車所有人罰鍰，並記汽
    車違規紀錄一次，其應歸責於汽車駕駛人時，除依第三項處汽車駕駛人罰鍰及依
    第六十三條第一項第二款記點外，汽車所有人仍應記該汽車違規紀錄一次；有前
    二項規定之情形者，應責令改正或當場禁止通行，並處新臺幣一萬元罰鍰，超載
    十公噸以下者，以總超載部分，每一公噸加罰新臺幣一千元；超載逾十公噸至二
    十公噸以下者，以總超載部分，每一公噸加罰新臺幣二千元；超載逾二十公噸至
    三十公噸以下者，以總超載部分，每一公噸加罰新臺幣三千元；超載逾三十公噸
    者，以總超載部分，每一公噸加罰新臺幣五千元。未滿一公噸以一公噸計算，道
    路交通管理處罰條例第二十九條之二第一項、第三項分別定有明文。
四、經查，異議人甲○○○股份有限公司所有車牌號碼ＦＹ─五二○號營業貨運曳引
    車於前揭時、地，經內政部警政署國道公路警察局員警乙○○會同該車司機許舜
    智過磅秤重後，掣單舉發該車載運水泥，總重為三八‧○六公噸，核重為三五公
    噸，超載三‧○六公噸等情，此為異議人所不爭執，並經證人即舉發警員乙○○
    到庭證述綦詳，復有內政部警政署國道公路警察局九十三年七月二十八日公警局
    交字第Ｚ00000000號舉發違反道路交通管理事件通知單及該車過磅之電
    腦紀錄各一紙在卷可稽，故上開車號ＦＹ─五二○號營業貨運曳引車於舉發當時
    裝載貨物超載三．○六公噸之違規事實，已堪認定。至異議人雖以前揭情詞置辯
    ，惟按汽車裝載貨物超過核定之總重量、總聯結重量者之處罰，已以法律規定甚
    詳，而依據現行道路交通管理處罰條例第二十九條之二第一項、第三項之規定內
    容，並無明文規範車輛超載如未逾百分之十得予免罰之規定，自不容以行政命令
    任意變更。又上述警政署九十三年五月十九日函內雖載有「貨車裝載未逾核定之
    總重量之百分之十者，仍依免予處罰之原則辦理」等語，惟此係考量儀器測量之
    精準度，避免因交通執法儀器使用上發生誤差，遂給與寬容值以勸導代替取締，
    而由員警斟酌儀器測得之數據，決定是否舉發，屬個案違規事實之認定，與取締
    是否違法無關。再縱依警察機關取締違規砂石車注意事項之三、舉發程序及注意
    事項之（二）規定「過磅超重逾百分之十者，應當場據實舉發，如有超載重量超
    過核定總重量之百分之二十者，應強制卸貨分裝。」然此注意事項係供警察機關
    取締此類違規事項時所依循之內部規範，非如法律或法規命令般對外具有一般抽
    象之拘束力，是縱使前開注意事項所規定之「百分之十」即為警察機關於取締車
    輛超載時之寬容值，然此所謂「寬容值」尚非法規明文自明。況斟酌量側儀器之
    容許誤差值，而在一定範圍內篩選後始行舉發之執法方式，固屬合理，然亦應以
    儀器可能產生之誤差為斷，否則無異藉寬容值放寬法律規定，實非所宜，故交通
    執法儀器如經檢測相當精確，自無容許誤差值而予寬容之問題，現行道路交通管
    理處罰條例之規範內容，既無明文規範車輛超載如未逾百分之十得予免罰之規定
    ，自不能僅因交通執法儀器有容許誤差值之慣例，即可認為法定核准重量已提高
    百分之十，否則交通法規所規定之核准載重量，豈非具文。查本件舉發當時警方
    會同異議人司機過磅所使用之地磅（器號：○一○○三二），業經經濟部標準檢
    驗局檢定合格（檢定日期為九十三年七月八日；有效期限至九十四年七月三十一
    日止），該地磅之誤差值係在法定公差內等情，有該局九十三年七月十二日度量
    衡器檢定合格證書一份在卷足憑，並經本院核閱無誤，足徵本件警員於舉發當時
    所使用之地磅，其過磅結果之準確性應無疑義，本件車輛載重仍應以過磅時之三
    八‧○六公噸為認定標準，從而異議人所有之前揭營業貨運曳引車裝載貨物超重
    三．○六公噸之違規事實，應堪認定。是異議人所辯上情顯係誤解法令，洵無足
    取。
五、按道路交通管理處罰條例第八十九條規定，法院受理有關交通事件，準用刑事訴
    訟法之規定。又刑事訴訟法第三百七十條前段雖規定：「由被告上訴或為被告利
    益而上訴者，第二審法院不得諭知較重於原審判決之刑」，即所謂「不利益變更
    禁止原則」，然原審判決倘有適用法條不當之情形時，第二審法院即得撤銷原判
    決，另為適法之判決而諭知較重於原審之刑，此參諸刑事訴訟法第三百七十條後
    段之規定自明。另道路交通案件處理辦法第二十條已規定：「交通法庭認為聲明
    異議有理由或聲明異議雖無理由，而原處分不當或違法者，應以裁定將原處分經
    聲明異議部分撤銷，並自為裁定。」故原裁決機關之處分如有不當或違法時，交
    通法庭自應撤銷原處分，另為適法之裁定。本件原處分機關依道路交通管理處罰
    條例第二十九條之二第三項之規定，裁處異議人一萬四千元罰鍰，雖無不當，惟
    原處分漏未記汽車違規紀錄一次，即有不適用法律之違法，從而異議人之異議雖
    無理由，然原處分既有前開瑕疵可指，本院自應予以撤銷，另為適法之處罰。爰
    審酌異議人違規情節之輕重等一切情狀，依道路交通管理處罰條例第二十九條之
    二第一項、第三項之規定，諭知如主文第二項所示之處罰
據上論斷，應依道路交通管理處罰條例第八十七條第二項、道路交通案件處理辦法第
二十條，裁定如主文。
中　　　華　　　民　　　國　　九十三　　年　　 十二 　　月　　二十二　　日
                                    臺灣士林地方法院交通法庭
                                        法  官  陳  章  榮
右正本證明與原本無異。
如不服本裁定，應於裁定送達後五日內，向本院提出抗告狀。
                                        書記官  嚴  慧  萍
中　　　華　　　民　　　國　　九十三　　年　　 十二 　　月　　二十二　　日
